【裁判字號】    95,裁,2893
【裁判日期】    951221
【裁判案由】    國家賠償
【裁判全文】
最  高  行  政  法  院  裁  定
                                     95年度裁字第02893號
抗  告  人  甲○○
上列抗告人因與相對人桃園縣政府、桃園縣政府稅捐稽徵處、桃
園縣政府地政局間國家賠償事件，抗告人不服中華民國94年5月
24日臺北高等行政法院93年度訴字第1989號裁定，提起抗告，本
院裁定如下：
    主  文
抗告駁回。
抗告訴訟費用由抗告人負擔。
    理  由
一、按「抗告法院認抗告為不合法或無理由者，應為駁回抗告之
    裁定。」、「公法上之爭議，除法律別有規定外，得依本法
    提起行政訴訟。訴訟事件不屬行政法院之權限者，行政法院
    應以裁定駁回之。」分別為行政訴訟法第2條及第107條第1
    項第1款所明定。次按「損害賠償之訴，除依本法規定外，
    適用民事訴訟法之規定。」國家賠償法第12條亦定有明文，
    是依國家賠償法對國家賠償所生公法上爭議，應循民事訴訟
    程序救濟。
二、抗告意旨略謂：因桃園縣政府錯誤附帶徵收放領給他人，抗
    告人提起行政訴訟等雖獲勝訴判決，惟桃園縣政府迄未將土
    地依法發還，且相關損失亦拖延不給。又抗告人所有臺灣省
    桃園縣觀音鄉○○段335、404、405、406、411地號五筆建
    地係自民國（以下同）36年起，政府指定為特定農業區甲種
    建地之免稅用地，桃園縣政府稅捐稽徵處仍自42年迄今核課
    抗告人稅賦，並違法查扣抗告人公務員退休金優惠存款，違
    反憲法第7、8、15、24、171及172條等規定，致抗告人受有
    損害，應負民、刑事責任及賠償抗告人財產上損失云云。
三、經查，原裁定以抗告人訴請相對人等損害賠償，倘係依民法
    之規定請求，自屬民事訴訟，抗告人應向民事法院訴請賠償
    。縱抗告人係依國家賠償法之規定起訴，惟依國家賠償法第
    12條之規定，除依行政訴訟法之規定，請求附帶賠償外，應
    適用民法之規定。本件抗告人請求桃園縣政府及桃園縣政府
    地政局損害賠償部分，與其請求撤銷相對人桃園縣政府稅捐
    稽徵處課徵抗告人91年、92年房屋稅及92年地價稅部分無關
    ，自不得對之提起附帶行政訴訟。至於對桃園縣政府稅捐處
    損害賠償部分，抗告人以相對人違法課徵已往年度之地價稅
    ，將之移送法院強制執行其退休金之優利存款，造成其損害
    為由，請求相對人桃園縣稅捐稽徵處損害賠償，是其請求，
    亦與本件相對人課徵抗告人91年、92年房屋稅及92年地價稅
    無關，抗告人不得附帶提起行政訴訟。從而，本件抗告人提
    起損害賠償，本院對之無審判權，抗告人之訴均屬不合法為
    由，裁定駁回抗告人在原審之訴，業已載明其所持之法律上
    意見，揆諸上開規定及說明，核無違誤。抗告論旨，請求廢
    棄原裁定，為無理由，應予駁回。
四、依行政訴訟法第104條、民事訴訟法第95條、第78條，裁定
    如主文。
中    華    民    國    95    年    12    月    21    日
                  第五庭審判長法  官  鄭  淑  貞
                              法  官  梁  松  雄
                              法  官  黃  合  文
                              法  官  吳  明  鴻
                              法  官  帥  嘉  寶
以  上  正  本  證  明  與  原  本  無  異
中    華    民    國    95    年    12    月    22    日
                              書記官  蘇  金  全


司法院資訊處製作；財團法人民間司法改革基金會備份。
